【裁判字號】    95,交聲,217
【裁判日期】    950707
【裁判案由】    違反道路交通管理處罰條例聲明異議
【裁判全文】
臺灣士林地方法院交通事件裁定         95年度交聲字第217號
原處分機關  臺北市交通事件裁決所
異  議  人
即受處分人  甲○○
上列受處分人因違反道路交通管理處罰條例案件，對於臺北市交
通事件裁決所於民國95年3 月8 日所為裁決（北市裁三字第裁22
-C00000000號），聲明異議，本院裁定如下：
    主  文
原處分撤銷。
甲○○汽車駕駛人於行經有燈光號誌管制之交岔路口紅燈右轉，
處罰鍰新臺幣陸佰元，並記違規點數點。
    理  由
一原處分意旨略以：異議人即受處分人甲○○於民國95年1 月19
  日下午3 時25分許，駕駛車牌號碼DX-7429 號自用小客車，於
  臺北縣土城市○○路，未遵守號誌之指示，而紅燈右轉，因認
  異議人違反道路交通管理處罰條例第48條第1 項第2 款之規定
  ，而於95年3 月8 日以北市裁三字第裁22-C00000000號交通事
  件裁決書裁處罰鍰新臺幣600 元，並依同條例第63條第1 項第
  1 款規定，記違規點數1 點。
二異議意旨略以：95年1 月29日異議人駕駛DX-7429 號自用小客
  車至設於臺北縣土城市○○路與中華路口之全國加油站加油後
  ，依該加油站設於員福路之出口駛出，並在加油站內等中華路
  所設之燈光號誌變為綠燈後，再行通行，如此殊無不當。異議
  人係在加油站內等綠燈後再駛出，如何會紅燈右轉？若此有違
  規，亦係加油站設計之出口不良所致，就此警員亦知之甚明，
  警員實應請加油站改進，而非對老百姓開罰單。另異議人遭舉
  發翌日再至上址觀看，發現十之八、九在上址加油後欲離開者
  ，均與異議人之路徑一致，是異議人絕非個案云云。
三經查異議人於上揭時間駕駛車牌號碼碼DX-7429 號自用小客車
  ，自設於臺北縣土城市○○路與中華路口之全國加油站加油後
  ，欲至土城市○○路，遂於加油站設於員福路之出口等候，待
  員福路、中華路交岔路口中中華路之燈光號誌變為綠燈後，即
  駕車自時燈光號誌為紅燈之員福路右轉至中華路等情，為異議
  人於本院自承不諱，核與證人即本案之舉發員警蘇信誠證述相
  符，復有異議人所提為蘇信誠員警確認無訛之上開加油站平面
  圖及異議人車行路線圖、上開加油站附近之照片等在卷可參，
  堪認異議人確於上開時日，駕駛DX-7429 號自用小客車，自燈
  光號誌為紅燈之員福路右轉至中華路無訛。再按「圓形紅燈」
  之行車管制號誌係表示禁止通行，不得超越停止線或進入路口
  ，故如汽車駕駛人行經有燈光號誌管制之交岔路口，而該道路
  燈號為紅燈時，即不得前進或右轉，是異議人於上開加油站站
  區內停等，而後自上開加油站之員福路出口駛出，右轉中華路
  ，該時員福路既為紅燈，依前開說明，異議人即不得通行。異
  議人辯稱：其如此行駛，並無不當云云，顯係卸責之詞，委不
  足採。至異議人辯稱：其他眾多加油站客戶亦均如此行駛，顯
  見係加油站之設計不良云云，然違規人不得以他人之違規行為
  而主張免責，且用路人當遵守交通主管機關所設置之標誌、標
  線及號誌，是縱加油站設計未當，異議人仍不得據此免責。綜
  上所述，異議人於行經有燈光號誌管制之交岔路口有紅燈右轉
  之違規行為，洵堪認定。
四按汽車駕駛人，行經有燈光號誌管制之交岔路口闖紅燈，處新
  台幣1,800 元以上5,400 元以下罰鍰，此94年12月28日修正而
  於95年7 月1 日施行前之道路交通管理處罰條例（下稱修正施
  行前道路交通管理處罰條例）第53條定有明文；而94年12月28
  日修正而於95年7 月1 日施行後之道路交通管理處罰條例（下
  稱現行道路交通管理處罰條例）將原條例第53條之規定置為同
  條第1 項，並增定第2 項規定為：「前項紅燈右轉行為者，處
  新臺幣600 元以上1,800 元以下罰鍰」，另修正施行前及現行
  之道路交通管理處罰條例第63條第1 項第3 款均規定違反同條
  例第53條之規定者，除依原條款處罰鍰外，並記違規點數3點
  。再按行為後法律或自治條例有變更者，適用行政機關最初裁
  處時之法律或自治條例。但裁處前之法律或自治條例有利於受
  處罰者，適用最有利於受處罰者之規定，此行政罰法第5 條定
  有明文，亦即於行為人行為後，行政罰之法律或自治條例有變
  更者，係採從舊從輕原則。就前述紅燈右轉之違規行為，比較
  新舊法，以新法利於違規人，依前開說明，就該違規行為自應
  依新法裁處。核異議人所為，違反現行道路交通管理處罰條例
  第53條第2 項之規定。
五原處分機關認異議人有前述違規情事，而依道路交通管理處罰
  條例第48條第1 項第2 款、第63條第1 項第1 款規定，裁處異
  議人罰鍰新台幣600 元，並記違規點數1 點，固非無據，然按
  駕駛人轉彎時，不依標誌、標線、號誌指示者，處新台幣600
  元以上1,800 元以下罰鍰，道路交通管理處罰條例第48條第2
  款定有明文，而紅燈右轉之違規行為，固亦屬駕駛人轉彎時，
  不依號誌指示，惟亦屬修正施行前第53條規範之闖紅燈行為，
  查駕駛人不依號誌指示，為闖紅燈之一般規定，倘駕駛人有闖
  紅燈之違規行為，應依闖紅燈之規定裁處，原處分機關以該條
  例第48條第1 項第2 款規定裁處，難謂妥當，本件異議人執詞
  提出異議，雖無理由，惟原處分既有不當，自應由本院將原處
  分撤銷，並依現行違反道路交通管理處罰條例第53條第2 項、
  第63條第1 項第3 款規定，諭知裁處罰鍰新臺幣600 元，並記
  違規點數3 點，以資適法。
六據上論斷，應依道路交通案件處理辦法第20條前段，裁定如主
  文。
中    華    民    國    95    年    7     月    7     日
                  交通法庭法  官  江翠萍
以上正本證明與原本無異。
如不服本裁定應於送達後5 日內向本院提出抗告狀。
                          書記官  張茹茵
中    華    民    國    95    年    7     月    13    日


司法院資訊處製作；財團法人民間司法改革基金會備份。
